臺灣桃園地方法院民事裁定　　　　　100年度消債聲字第113號
聲　請　人
即　債務人　湯美鳳
上列當事人因消費者債務清理事件，債務人聲請清算，經本院裁
定開始清算程序並終止清算程序，本院裁定如下：
    主  文
債務人湯美鳳應予免責。
    理  由
一、按法院為終止或終結清算程序之裁定確定後，除別有規定外
    ，應以裁定免除債務人之債務，消費者債務清理條例第132
    條定有明文。又法院裁定開始清算程序後，債務人有薪資、
    執行業務所得或其他固定收入，而普通債權人之分配總額低
    於債務人聲請清算前2 年間，可處分所得扣除自己及依法應
    受其扶養者所必要生活費用之數額者，法院應為不免責之裁
    定，但債務人證明經普通債權人全體同意者，不在此限，復
    為同條例第133 條所明定。另債務人有下列各款情形之一者
    ，法院應為不免責之裁定，但債務人證明經普通債權人全體
    同意者，不在此限：一、於七年內曾依破產法或本條例規定
    受免責；二、隱匿、毀損應屬清算財團之財產，或為其他不
    利於債權人之處分；三、捏造債務或承認不真實之債務；四
    、因浪費、賭博或其他投機行為，致財產顯然減少或負擔過
    重之債務，而生開始清算之原因；五、於清算聲請前一年內
    ，已有清算之原因，而隱瞞其事實，使他人與之為交易致生
    損害；六、明知已有清算原因之事實，非基於本人之義務，
    而以特別利於債權人中之一人或數人為目的，提供擔保或消
    滅債務；七、隱匿、毀棄、偽造或變造帳簿或其他會計文件
    之全部或一部，致其財產之狀況不真確；八、故意於財產及
    收入狀況說明書為不實之記載，或有其他故意違反本條例所
    定義務之行為，亦為同條例第134 條所明定。
二、經查：
  (一)聲請人聲請消費者債務清理更生事件，惟所提更生方案未能
    依消費者債務清理條例第60條獲得視為債權人會議可決（更
    生程序並未召開債權人會議），復未經法院依同條例第64條
    裁定認可更生方案，故前經本院裁定於99年12月8 日開始清
    算程序，後於100 年8 月22日經本院99年度司執消債清字第
    117 號裁定終止清算程序確定在案。
  (二)又聲請人現受僱於金樺旅館，有聲請人提出金樺旅館薪資條
    （見99年度司執消債更字第57號卷第224 頁），並有聲請人
    99年度稅務電子閘門財產所得調件明細表在卷可查，是聲請
    人於本院裁定清算後，有固定薪資收入，應堪認定。又本件
    普通債權人於清算程序受分配總額為56,493元（見本院99年
    度司執消債清字第117 號裁定），聲請人於清算前2年間（
    本件應以聲請人聲請更生前2 年間即自96年12月起至98年11
    月止計算），每月可處分所得（96年至97年度所得收入總額
    為分別為281,613 元、302,573 元、302,400 元）扣除每月
    生活必要支出及扶養費（參本院99年度消債更字第26號認定
    聲請人每月負擔生活費用及扶養費共計為25,555元），尚負
    欠10,079元【計算式：（281,613 ×1/12）＋302,573 ＋（
    302,400 ×11/12 ）－（25,555×24）＝-10,079 ，元以下
    四捨五入】，自無普通債權人之分配總額低於聲請人聲請更
    生前2 年間可處分所得扣除自己必要生活費用數額之情事，
    應無消費者債務清理條例第133 條所規定應不免責之事由。
  (三)再經本院函請債權人就本件免責事件表示意見，債權人台北
    富邦商業銀行股份有限公司、臺灣銀行股份有限公司、永豐
    商業銀行股份有限公司固具狀表示：聲請人於積欠子女就學
    貸款保證債務前，即已積欠無擔保及無優先權債權人高達88
    0 萬元，倘其舉債僅是為因應日常生活開銷，如何能累積如
    此金額，聲請人濫用信用擴張以謀利益，評價其行為具投機
    、浪費實不為過；又清償能力係以財產、信用、勞動能力等
    要素所構成，只須其中一要素具備，即非消費者債務清理條
    例第3 條所定不能清償債務之謂，且就學貸款於學業完成後
    一年內均為無息貸款，係使用社會之資源，故聲請人於以法
    律行為追求自己利益之際，亦應考量債權債務在社會上之作
    用，本於誠信原則行使債權及履行債務；另聲請人現仍有收
    入來源，且配偶勞保仍加保中，顯示其亦有工作能力，倘聲
    請人就此免責，將無債權人願意出借，而使真正需要融資者
    亦無從得到融資，將影響社會正常經濟活動往來等語。惟稽
    之聲請人積欠債務總金額8.26% 為其子女之就學貸款連帶保
    證債務、71.11%為房貸不足額債務，至其中19.53%則係因其
    配偶柯正文積欠友人會款債務，友人以柯正文名義購置房屋
    申請貸款並由聲請人擔任連保證人，因而所負房貸不足額債
    務之連帶保證債務，另1.11% 貸款為勞工紓困貸款（參99年
    度司執消債更字第57號編造之債權表），尚難認聲請人上開
    債務係因浪費或賭博行為所致。又觀聲請人財政部北區國稅
    局財產歸屬資料清單（見臺灣苗栗地方法院98年度消債更字
    第76號卷第16頁）、98年度至99年度之稅務電子閘門財產所
    得調件明細表（100 年度消債聲字第113 號卷第5 至8 頁）
    ，其名下除已經拍賣分配予債權人之新光金融控股股份有限
    公司股票外，並無財產，且衡諸聲請人別無其他信用卡及現
    金卡預借現金或大額消費紀錄，是聲請人所負債務主因係房
    屋貸款不足額及為其家人擔負保證債務而累積，應堪認定，
    尚難認聲請人有奢侈、浪費或投機行為致達聲請人生開始清
    算原因之程度。
三、綜上所述，本院審酌債務人生活狀況，以及其積欠債務之內
    容原因，認債務人並無消費者債務清理條例第133 條前段或
    第134 條各款所定之情事，依上說明，自應依首開規定裁定
    本件債務人免責，爰裁定如主文。
中    華    民    國   100    年    12    月    5    日
                  民事第一庭    法  官  莊佩
上列正本證明與原本無異。
如對本裁定抗告須於裁定送達後10日內向本院提出抗告狀，並繳
納抗告裁判費新台幣1,000 元。
中    華    民    國   100    年    12    月    5    日
                                書記官  黃澧